【裁判字號】    98,交聲,413
【裁判日期】    980219
【裁判案由】    違反道路交通管理處罰條例聲明異議
【裁判全文】
臺灣臺北地方法院交通事件裁定         98年度交聲字第413號
原處分機關  臺北市交通事件裁決所
異  議  人
即受處分人  甲○○
                      1號2樓
上列異議人即受處分人因違反道路交通管理處罰條例案件，對於
臺北市交通事件裁決所於97年12月31日所為之處分（原處分案號
：北市裁罰字第裁22-AEX490026號）聲明異議，本院裁定如下：
    主  文
異議駁回。
    理  由
一、按道路交通管理處罰條例所稱之「車輛」，係指在道路上以
    原動機行駛之汽車（包括機器腳踏車）或以人力、獸力行駛
    之車輛；道路交通安全規則所稱之「汽車」，係指在道路上
    不依軌道或電力架線而以原動機行駛之車輛（包含機器腳踏
    車），道路交通管理處罰條例第3 條第8 款、道路交通安全
    規則第2 條第1 項第1 款定有明文。次按汽車駕駛人，駕駛
    汽車拆除消音器，或以其他方式造成噪音者，處新臺幣（下
    同）6,000 元以上24,000元以下罰鍰，並當場禁止其駕駛；
    汽車駕駛人違反第1 項、第3 項規定者，應接受道路交通安
    全講習；汽車駕駛人有第43條規定之情形者，除依原條款處
    罰鍰外，並予記違規點數3 點，道路交通管理處罰條例第43
    條第1 項第3 款、第5 項前段、第63條第1 項第3 款分別定
    有明文。
二、本件原處分機關即臺北市交通事件裁決所以異議人即受處分
    人甲○○騎乘車牌號碼MDJ －870 號重型機車，於民國97年
    12月12日下午4 時25分許，於行經臺北市○○○路與撫遠街
    口時，因排氣管製造噪音，適為臺北市政府警察局松山分局
    三民派出所員警攔查，並會同異議人當場檢視該機車排氣管
    ，確認業經拆除消音器，乃以異議人違反道路交通管理處罰
    條例第43條第1 項第3 款之規定，舉發「排氣管內無消音器
    （拆除排氣管）」之違規。嗣因異議人於應到案日期前向原
    處分機關提出申訴，原處分機關請舉發單位調查結果，仍認
    異議人有前揭違規行為，原處分機關遂於97年12月31日依道
    路交通管理處罰條例第43條第1 項第3 款、第5 項前段（裁
    決書漏引第5 項前段）、第63條第1 項第3 款（裁決書漏引
    第1 項第1 款）及違反道路交通管理事件統一裁罰標準表規
    定，裁處異議人6,000 元罰鍰，並記違規點數3 點及施以道
    安講習，合先敘明。
三、異議人聲明異議意旨略以：異議人於97年12月12日騎乘重型
    機車，行經民生東路時遭員警攔查，員警說本人拆除消音器
    ，排氣管聲音過大。然而依相關法規規定，在沒有監理人員
    、環保人員陪同檢測之情況下，員警無法開單，何況噪音檢
    測亦非員警的專業範圍，為此聲明異議，請求撤銷原處分等
    語。
四、經查：
  (一)異議人於97年12月12日下午4 時25分許，騎乘其所有車牌號
    碼MDJ-870 號重型機車，於行經臺北市○○○路與撫遠街口
    時，因排氣管內無消音器之違規，而為臺北市政府警察局松
    山分局三民派出所員警所舉發之事實，有臺北市政府警察局
    舉發違反道路交通管理事件通知單、臺北市政府警察局松山
    分局97年12月29日北市警松分交字第09732710500 號函附卷
    可稽。而原處分機關函覆異議人略以：「查臺端騎乘MDJ-87
    0 號重型機車於97年12月12日16時25分，行駛本市○○○路
    與撫遠街口時，為本分局值勤員警發現臺端車輛排氣管製造
    大量噪音，經值勤員警以警棍深入排氣管，整支警棍可完全
    插入，並可在內旋轉攪動，足資證明排氣管內並無裝置消音
    器」等語明確，且異議人亦不爭執其機車內無裝設消音器設
    備，足認異議人機車排氣管內之消音器業已拆除，是異議人
    之違規行為，堪以認定。
  (二)異議人雖辯稱本件舉發時並無會同環保人員或監理人員在場
    檢測，僅由員警單獨認定於法顯有未合云云。惟查，按「排
    氣管內無消音器（拆除消音器）」之違規行為，員警本得自
    行認定，無須會同監理人員、環保人員；若係「以其他方式
    造成噪音」，則須由環保人員以儀器測量噪音後始得據以舉
    發等情，業經本院電詢承辦員警後查明屬實，此有本院公務
    電話記錄在卷可稽，核與卷附「取締機車排氣管消音器製造
    噪音作業流程」所訂之相關程序相符，足證值勤員警取締過
    程完全符合上開作業流程之規定，尚無違誤之處。況值勤員
    警依其經驗、感知，即可正確判斷異議人機車排氣管所發出
    之聲音，迥異於一般車輛於正常狀況下行駛時所發出之音量
    ，員警據以將異議人攔查，再以上述方式檢測後，從而確認
    異議人機車排氣管內並無裝設消音器，此與排氣管製造聲響
    是否達噪音管制標準之噪音之認定無涉，自無由環保機關人
    員以分貝計加以檢測噪音之必要。異議人以噪音應由環保人
    員以儀器測量等語置辯，顯係混淆交通法規與環保法規之立
    法目的、事實認定與裁罰依據。又異議人將消音器拆除，顯
    然已非原有排氣管之設計，實無需再由監理機關人員辨識排
    氣管規格是否變更，員警即得單獨認定取締。綜此，異議人
    以前詞置辯，並不足採。
五、綜上所述，異議人確有在前開時、地駕駛汽車拆除消音器造
    成噪音之違規行為。原處分機關依前開道路交通管理處罰條
    例第43條第1 項第3 款、第5 項前段（裁決書漏引第5 項前
    段）、第63條第1 項第3 款（裁決書漏引第3 款）及違反道
    路交通管理事件統一裁罰基準表之規定，裁處受處分人罰鍰
    6,000 元，並記違規點數3 點及施以道安講習，尚無違誤。
    異議人猶執前詞指摘原處分不當，為無理由，自應將其異議
    駁回。
六、據上論結，依道路交通案件處理辦法第19條，裁定如主文。
中    華    民    國    98    年    2    月     19    日
                              交通法庭法  官  林孟皇
本正本證明與原本無異。
如不服本裁定，應於送達後5日內向本院提出抗告狀。
                                      書記官  楊雅鈞
中    華    民    國    98    年    2    月     19    日


司法院資訊處製作；財團法人民間司法改革基金會備份。
